【裁判字號】    97,台上,5322
【裁判日期】    971023
【裁判案由】    違反毒品危害防制條例等罪
【裁判全文】
最高法院刑事判決            九十七年度台上字第五三二二號
上  訴  人  甲○○
上列上訴人因違反毒品危害防制條例等罪案件，不服台灣高等法
院中華民國九十七年八月一日第二審判決（九十七年度上訴字第
二八八二號，起訴案號：台灣士林地方法院檢察署九十七年度毒
偵字第三七九號），提起上訴，本院判決如下：
    主  文
上訴駁回。
    理  由
一、施用第一級毒品部分
按刑事訴訟法第三百七十七條規定，上訴於第三審法院，非以判
決違背法令為理由，不得為之。是提起第三審上訴，應以原判決
違背法令為理由，係屬法定要件。如果上訴理由書狀並未依據卷
內訴訟資料，具體指摘原判決不適用何種法則或如何適用不當，
或所指摘原判決違法情事，顯與法律規定得為第三審上訴理由之
違法情形，不相適合時，均應認其上訴為違背法律上之程式，予
以駁回。本件原判決認定上訴人甲○○有多次施用毒品前科，於
民國九十五年十二月二十九日執行所處有期徒刑完畢後，再於九
十六年十二月二十一日為本件施用海洛因犯行等情，因予維持第
一審論處上訴人施用第一級毒品（累犯）罪刑之判決，駁回其在
第二審之上訴，已詳敘認定犯罪事實之依據及憑以認定之理由。
查吸毒者之各次施用毒品係為滿足各該次之毒癮，一經施用以滿
足毒癮後，該次行為即完成，是前後次施用毒品行為各具獨立性
，應分別成立施用毒品罪，無接續犯可言。又刑法第五十六條連
續犯之規定已於九十四年二月二日修正時刪除，並自九十五年七
月一日起施行，依修正理由說明：「對繼續犯同一罪名之罪者，
均適用連續犯之規定論處，不無鼓勵犯罪之嫌，亦使國家刑罰權
之行使發生不合理之現象」，「基於連續犯原為數罪之本質及刑
罰公平原則之考量，爰刪除有關連續犯之規定」等語，即係將本
應各自獨立評價之數罪，回歸其所應賦予之複數法律效果原貌。
是以對於刑法修正施行後多次施用毒品之犯行，自應各別獨立評
價，採一行為一罪一罰，始符合立法本旨。對於上訴人主張其吸
毒成癮，不應一罪一罰云云，原判決說明上訴人施用毒品之犯意
各別，不符接續犯之要件，據以論處罪刑，並無違背法令之情形
。上訴意旨並未依據卷內資料具體表明原判決究竟如何違背法令
，徒憑己見，任意指摘刪除刑法連續犯規定、改採一行為一罪一
罰之立法本旨，顯非適法之第三審上訴理由。此部分上訴違背法
律上之程式，應予駁回。
二、施用第二級毒品部分
按最重本刑為三年以下有期徒刑之罪，經第二審判決者，不得上
訴於第三審法院，刑事訴訟法第三百七十六條第一款規定甚明。
上訴人施用安非他命部分，原審維持第一審判決論處上訴人毒品
危害防制條例第十條第二項施用第二級毒品罪（累犯），其最重
本刑為三年以下有期徒刑，依首開規定，既經第二審判決，即不
得上訴於第三審法院。上訴人一併提起上訴，為法所不許。其此
部分上訴為不合法，亦應予駁回。
據上論結，應依刑事訴訟法第三百九十五條前段，判決如主文。
中    華    民    國  九十七  年    十    月  二十三  日
                      最高法院刑事第十一庭
                          審判長法官  花  滿  堂
                                法官  黃  正  興
                                法官  陳  東  誥
                                法官  林  錦  芳
                                法官  洪  昌  宏
      本件正本證明與原本無異
                                      書  記  官
中    華    民    國  九十七  年    十    月  二十七  日
                                                      Ｑ


司法院資訊處製作；財團法人民間司法改革基金會備份。
